最　高　行　政　法　院　裁　定
110年度聲字第167號
聲　請　人　賴金華                                      

上列聲請人因與相對人臺灣臺中地方檢察署犯罪被害人補償審議
委員會等2人間犯罪被害人保護法事件，對於臺中高等行政法院1
10年度訴字第150號判決提起上訴（本院110年度上字第626號）
，並聲請訴訟救助及選任訴訟代理人，關於聲請訴訟救助及選任
訴訟代理人部分，本院裁定如下：
　　主  文
聲請駁回。
聲請訴訟費用由聲請人負擔。
　　理  由
一、按當事人因無資力支出訴訟費用而聲請訴訟救助者，關於無
    資力支出訴訟費用之事由，應提出可使行政法院信其主張為
    真實且能即時調查之證據以釋明之，或提出受訴行政法院管
    轄區域內有資力之人出具之保證書以代釋明，此觀行政訴訟
    法第102條第2項、第3項及第176條準用民事訴訟法第284條
    之規定自明。而所謂無資力，係指窘於生活，且缺乏經濟上
    之信用者而言。次按行政訴訟法第241條之1第1項規定，對
    於高等行政法院判決上訴，無同條項但書規定之情形者，應
    委任律師為訴訟代理人；並依同條第3項準用民事訴訟法第4
    66條之2第1項規定，上訴人無資力委任訴訟代理人者，得依
    訴訟救助之規定，聲請第三審法院為之選任律師為其訴訟代
    理人。是既謂「依訴訟救助之規定」，並以「上訴人無資力
    委任訴訟代理人」為要件，則關於選任訴訟代理人之聲請，
    自應就無資力委任訴訟代理人之事由釋明之。
二、本件聲請人聲請訴訟救助及選任訴訟代理人之意旨略以：聲
    請人生活困難、經濟拮据，目前實無資力再支出委任訴訟代
    理人之費用；況聲請人就臺中高等行政法院110年度訴字第1
    50號判決（下稱原判決）提起上訴，非顯無勝訴之望，爰依
    法聲請本院裁定准予訴訟救助及選任訴訟代理人，並提出彰
    化縣○○鄉中低收入戶證明書、中華民國身心障礙證明等影本
    ，以資釋明其為窘於生活，且缺乏經濟上之信用者。
三、經核聲請人固提出彰化縣○○鄉中低收入戶證明書、中華民國
    身心障礙證明影本等證據，資以釋明。然參照社會救助法第
    4條第1項與第4條之1之規定，足認中低收入戶之家庭總收入
    平均分配全家人口，每人每月已超過最低生活費，而在最低
    生活費1.5倍以內，其資力明顯優於低收入戶，故聲請人提
    出之上開中低收入戶證明書尚難作為認定有無資力支出訴訟
    費用或委任訴訟代理人之憑據。至於其另提出中華民國身心
    障礙證明影本，不過顯示聲請人障礙等級為中度，尚不足釋
    明其缺乏經濟上信用致無支出上訴裁判費及委任訴訟代理人
    之資力情狀。又經本院函詢財團法人法律扶助基金會結果，
    並無聲請人就不服原判決提起之上訴事件（本院110年度上
    字第626號）以無資力為由申請法律扶助而經准許情事，亦
    有該基金會民國110年10月14日法扶群字第1100003220號函
    在卷可稽。從而，聲請人所為訴訟救助及為其選任訴訟代理
    人之聲請，均無從准許，應予駁回。
四、依行政訴訟法第104條，民事訴訟法第95條、第78條，裁定
    如主文。 
中　　華　　民　　國　　110　 年　　10　 月　　 28 　 日
                   最高行政法院第一庭
                        審判長法官  侯  東  昇　
                              法官　王  碧  芳
                              法官　簡  慧  娟
                              法官　鍾  啟  煌
                              法官　蔡  紹  良

以  上  正  本  證  明  與  原  本  無  異
中　　華　　民　　國　　110　 年　　 10　 月　　29 　 日
　　　　　　　　　　　　　　　書記官　莊  子  誼